【裁判字號】    92,上訴,1860
【裁判日期】    921217
【裁判案由】    搶奪
【裁判全文】
臺灣高等法院臺中分院刑事判決                  九十二年度上訴字第一八六號
    上  訴  人
    即  被  告  丁○○
    指定辯護人  本院公設辯護人  甲○○
右上訴人因搶奪案件，不服臺灣臺中地方法院九十二年度訴字第三六三號中華民國九
十二年八月二十六日第一審判決（起訴案號：臺灣臺中地方法院檢察署九十一年度偵
字第二四六一四號），提起上訴，本院判決如左：
      主  文
上訴駁回。
      事  實
一、丁○○與鄧進雄（已於民國九十二年三月十四日死亡）係叔姪關係，竟基於共同
    意圖為自己不法之所有，搶奪他人財物之犯意聯絡，於民國（下同）九十一年十
    二月二十六日七時三十分許，由丁○○騎乘不詳車牌之機車搭載鄧進雄，在臺中
    縣大甲鎮○○路大安溪橋南端之「藍水精檳榔攤」附近，見丙○○獨自一人看顧
    檳榔攤，認為有機可趁，即由鄧進雄利用購買檳榔之機會，巡視檳榔攤內之環境
    及擺放現金之位置後，鄧進雄即返回丁○○騎乘機車停留處，雙方議妥後，丁○
    ○先行至「藍水精檳榔攤」之樓梯口，再由鄧進雄進入「藍水精檳榔攤」內，藉
    詞向丙○○購買虛構之「七五牌」香菸，丁○○立即趁隙進入「藍水精檳榔攤」
    內，行搶丙○○放置於桌面上之財物，合計約現金新臺幣（下同）二千元，丁○
    ○搶得前開財物得手，丁○○隨即騎乘前開機車先行離去。丙○○於被搶奪之際
    ，因事起突然，見狀欲出手阻擋，在檳榔攤之鄧進雄即單獨起意，出手抓住丙○
    ○之手以阻攔丙○○之行動，致使丙○○因而受有左手拇指擦傷、左手食指擦傷
    、右手小指擦傷等傷害（傷害部分，未據告訴），丙○○即行抵抗，為免鄧進雄
    逃逸，乃反手將鄧進雄抓住，並關上檳榔攤之門，以阻止鄧進雄離去，鄧進雄為
    求脫困，即捉住丙○○之頭髮及手，欲將丙○○拖入檳榔攤內之休息室，丙○○
    即大喊搶劫，鄧進雄乃驚慌奪門而逃。嗣於九十一年十二月二十六日八時三十分
    許，警察在臺中縣大甲鎮○○路大安溪橋南端「藍水精檳榔攤」附近，查獲鄧進
    雄，因而循線查獲上情。
二、案經臺中縣警察局大甲分局報告臺灣臺中地方法院檢察署檢察官偵查起訴。
  理  由
一、訊據上訴人即被告丁○○（下稱被告）矢口否認有何前揭搶奪之犯行，辯稱：伊
    並無行搶被害人丙○○財物之行為，案發當天伊與女友在家中，並未外出，且伊
    並無機車可以騎乘，而平日亦未與叔叔鄧進雄有所往來，不知道鄧進雄為何指稱
    伊行搶云云。經查：(一)、右揭被搶奪現金之情節，業據被害人丙○○迭於警訊指
    述甚詳（見偵查卷第十頁反面至十一頁），其於偵查中亦證稱：「當天早上七時
    我去開店，被告二人及其機車即在檳榔攤附近，停留了三十分鐘，當天我的生意
    很好，之後比較老的鄧進雄進入檳榔攤，說要買五十元檳榔，之後他即走出去與
    丁○○說話，之後我又賣了二個客人，最後一個客人買了二百元檳榔及煙，共有
    三、四百元收入，我的紙鈔都放在桌面上的一個塑膠盒內，然後隔了十分鐘，被
    告二人走進來，丁○○先站在樓梯口，鄧進雄進入檳榔攤說要七五的煙，我說沒
    有這種煙，你到底要什麼香煙，然後，年輕的就突然走進來，伸手拿走我放在桌
    上的錢，我要伸手阻擋，鄧進雄就將我擋住，就用另一隻手抓住我的手，年輕人
    騎車跑掉了，我即反手將鄧進雄抓住，並將門關上說你不要走，我要報警，鄧進
    雄一手拉著我的頭髮，另一隻手拉著我的手，要拖著我進入裡面的休息室，我害
    怕即與他發生拉扯，並大喊搶搶，對面有人聽到，即衝過來，修機車的老闆及賣
    便當之人都有看到，都過來要抓鄧進雄，鄧進雄即跑掉，之後我騎機車要追丁○
    ○，丁○○看到我，即騎機車跑掉，我在後面追他，追了二公里，最後還是被他
    跑掉了，後來我回到檳榔攤，換修車廠的老闆幫我去追被告，後還修車廠老闆說
    在下一個路口的紅綠燈徘徊，修車廠老闆回來說，剛好警車也來了，我們即與警
    方一起去抓鄧進雄，當天我賣了不到一個小時，共賣了快二千元，被告搶了我快
    二千元，查獲鄧進雄時，鄧進雄還一直說是他姪子丁○○搶的。」、「（庭上之
    丁○○是否即為當天製檳榔攤搶你財物之男子？）是。」等語（見偵查卷第三十
    三、七十六頁），又於原審證稱：「當天我一開店，就看到被告騎機車載他叔叔
    停在我們店外面等候，剛開始是被告的叔叔先進來表示要買檳榔，買完後就走出
    去外面和被告在一起，等到沒有客人時，他們兩人就進來搶我的錢，他們當天有
    戴安全帽，案發之後，警察拿照片給我指認，我認為被告的眼神和當天搶我的年
    輕人很相像，身高體型也很符合，被告有來找過我，表示他當天是和女朋友在一
    起，他是被誣賴的。」等語（見原審卷第二十六頁），嗣於本院亦陳稱：「（搶
    你錢的是誰？）他們機車戴安全帽，是全罩式，在檳榔攤十公尺前停下，沒有車
    牌，叔叔先進來，客人剛好走了，客人有看到他們走，有認得衣服，他們進來說
    要五十元檳榔，然後出去，後來另一部車子進來四個客人，他們有來作證，他們
    認為被告怪怪的，叫我小心，然後叔叔又進來，說要七五的煙，我覺得他怪怪的
    ，想要關門又沒辦法，他手在門那裡，我想哪有七五的煙，就問他要什麼煙，後
    面那個人就拿我的錢，直接帶走整盒的錢，我的錢是用塑膠保鮮盒裝著，放在櫃
    台前面而已，盒子距離我約半公尺左右，門在櫃台旁邊。他搶了錢就跑走，叔叔
    擋在門那裡，與我拉扯，然後走出去，我出去追。他搶錢那一剎那，是突然間，
    我沒想到他會搶錢。被告搶完錢，叔叔就衝出去，叔叔有與我扭打，還撞傷我的
    手。這時年輕人已經騎機車走了，該年輕人身高與當庭被告一樣，臉我沒有看到
    ，他帶著黑色安全帽，留長頭髮，胖瘦與背影是一樣。」等語（見本院卷第四十
    頁），雖因被告於行搶奪時頭戴安全帽而未能見得臉部，但由身體外型、背影、
    眼神等已可具體指認被告即係當日搶奪現金之人。(二)、同案被告鄧進雄於警訊中
    供稱：「我與姪子丁○○共同前去（藍水精檳榔攤）的，是丁○○騎機車載我的
    ．．．我先進去檳榔攤向小姐買五十元檳榔，過了一會，我與丁○○又再到檳榔
    攤要買香煙，我與丁○○一同進入檳榔攤內，丁○○就將放在櫃上的錢拿走，
    並往外跑，騎機車逃逸，我見狀也欲離開現場，是丁○○下手的」等語（見偵查
    卷第八頁），其又於偵查中供述：「早上七點半左右，丁○○載我去案發地點，
    我下車去買檳榔，他就搶檳榔攤的小姐，搶了他就跑了。」、「當時是丙○○拉
    住我，當時丁○○已騎機車跑掉了，但事後我確有出手拉扯造成丙○○受傷。」
    、「我當時與我姪子丁○○一起，我先上去買了五十元檳榔，之後我有離開，我
    後來又轉回來，因為丁○○說要買香菸，我上去買香菸，但小姐沒有給我香菸，
    當時丁○○搶了錢之後即衝出去，我很緊張，丙○○抓住我的手，我才與丙○○
    發生拉扯，因為丙○○怪罪我，我下去還大聲叫我姪子丁○○的名字。」、「（
    載你至檳榔攤之機車是誰的？）我不知道，可能是丁○○的朋友的，之前丁○○
    也有騎過該機車，我忘了該機車顏色。」等語（見偵查卷第二十四、三十四、七
    十六頁），核與被害人丙○○指述情節符合相符，復有現場照片二張在卷可稽（
    見偵查卷第十五頁），被告確有在場行搶被害人丙○○之財物得手，且被害人丙
    ○○係在同案被告鄧進雄藉口購買虛構之七五牌香菸之際遭被告行搶，而同案被
    告鄧進雄在被害人丙○○欲出手攔阻被告行搶之過程中，同案被告鄧進雄復出手
    抓住被害人丙○○以促使被告行搶得手，同案被告鄧進雄與被告間顯有共同行搶
    之及犯意聯絡及行為分擔，同案被告鄧進雄於偵查中另供稱不知被告行搶之事（
    見偵查卷第七十六頁），顯然不可採。再者，同案被告鄧進雄出手抓住被害人丙
    ○○之手，以攔阻被害人丙○○阻攔被告取得財物，致使被害人丙○○因而受有
    左手拇指擦傷、左手食指擦傷、右手小指擦傷等傷害，亦有李綜合醫院大甲分院
    區域教學醫院診斷證明書一份在卷足憑（見偵查卷第十二頁），同案被告鄧進雄
    之前開手段，造成被害人丙○○之傷害，同時助成被告行搶之結果，則同案被告
    鄧進雄嗣後翻異前供否認共同行搶之詞更難採信。是以，被告與同案被告鄧進雄
    共同搶奪被害人丙○○財物之情，應堪認定。同案被告鄧進雄已於九十二年三月
    十四日死亡，並經檢察官為不起訴處分在案，有卷附台灣台中地方法院檢察署相
    驗屍體證明書影本及不起訴處分書可稽（見偵查卷第八十五、九十二頁），亦敘
    明之。(三)、證人即警員莊明志於偵查中證稱：「我在檳榔攤附近之南下五十至一
    百公尺處，我看到時，鄧進雄是走在路上，因被害人報案之後，我們趕到檳榔攤
    ，問了被害人，被害人有描述搶匪之樣子，我就說要帶被害人去找找看，被害人
    上車後，我們往南下開車尋找，到了檳榔攤附近，我就看到被告鄧進雄，我問被
    害人是否即為其中一個嫌疑人，被害人說是，我們確定是其中一個搶嫌，我當時
    是穿著員警制服並開巡邏車，我就下車表明身分，被告鄧進雄沒有任何要逃跑的
    動作，我們就帶被告回派出所偵辦。當天鄧進雄有帶我們去找丁○○，但我們沒
    有找到丁○○。」等語（見偵查卷第五十二頁），同案被告鄧進雄從頭至尾均係
    指稱被告行搶，並無被告之父鄧進龍於原審所證稱：鄧進雄吸食強力膠後精神狀
    況不正常云云（見原審卷第三十六頁）之情形。況且，證人鄧進龍於原審證述：
    伊係於早上七時三十分出門上班，案發現場距離被告住處約五分鐘的車程，而案
    發時間為早上七時三十分左右等情（見原審卷第三十六頁），則被告自有可能於
    其父親出門後再行前往案發現場行搶，因此，證人鄧進龍之證述內容尚無從資為
    有利於被告之事證。又證人即被告之女友林倩婷於原審證稱：案發當天早上被告
    均與伊在一起，並未出門云云（見原審卷第四十三頁），惟案發當時距離本院審
    理之時，已有半年多的時間，證人林倩婷如何清楚記憶當時之情況，佐以證人林
    倩婷對於案發當天被告與其相處之細節過程並未清楚描述，衡以證人林倩婷居住
    被告家中，感情深厚，更難期其為公正無私之證言，本院認證人林倩婷之證述內
    容，在無具體佐證之情況下，亦難資以為有利於被告之具體事證，是以，被告提
    出之不在場證明，尚無從認為成立。(四)、綜上所述，被告搶奪被害人丙○○之財
    物之情，應堪認定。被告所辯，顯係事後卸責之詞，要難採信，本件事證已臻明
    確，被告犯行，洵堪認定。
二、被告與同案被告鄧進雄以購買香菸為藉口，再由被告趁被害人不及防備之際下手
    搶奪被害人丙○○所有之財物得手，核其所為，係犯刑法第三百二十五條第一項
    之搶奪罪。被告與同案被告鄧進雄就前開搶奪犯行間，顯有共同之犯意聯絡及行
    為分擔，為共同正犯。公訴意旨認被告前開行搶被害人丙○○財物之行為，涉犯
    刑法第三百二十八條第一項之強盜罪，惟被告與同案被告鄧進雄行搶之行為，係
    由被告趁隙自檳榔攤桌上搶得財物得手，當時事起突然為被害人丙○○始料所未
    及而不及防備，業據丙○○於本院供陳甚明，如前所述，則被告在實施行搶行為
    之時，並無施用任何之強暴行為，被害人丙○○亦未因而陷於不能抗拒之情況，
    尚與強盜罪之構成要件不相符合，僅該當於刑法第三百二十五條第一項之搶奪罪
    ，本院認定之犯罪事實與檢察官起訴事實，基於社會事實同，爰就前開犯罪事實
    ，變更檢察官起訴法條而適用。按共同正犯之所以應對其他共同正犯所實施之行
    為負其全部責任者，以就其行為有犯意之聯絡為限，若他犯所實施之行為，超越
    原計畫之範圍，而為其所難預見者，則僅應就其所知之程度，令負責任，未可概
    以共同正犯論，最高法院五十年台上字第一０六０號判例可資參照。本件同案被
    告鄧進雄為阻攔被害人丙○○之攔阻，因而為傷害拉扯之行為，當時被告搶奪現
    金得逞後即行逃逸，已據同案被告鄧進雄及被害人丙○○供明，是被告並未停留
    在現場，因防護贓物或脫免逮捕，而與搶奪共犯鄧進雄當場對被害人丙○○施以
    強暴，亦無積極證據可證明被告事先即與鄧進雄共謀有此強暴行為，共犯鄧進雄
    上述行為縱該當於準強盜罪責，亦係單獨起意而為之，與被告無關，應予說明。
    原審依據上述理由，依刑事訴訟法第三百條變更檢察官起訴法條，適用刑法第二
    十八條、第三百二十五條第一項，並審酌被告年輕氣盛，不思尋正途，竟起意搶
    奪檳榔攤以獲取生活所需，利用行搶手段，藉以獲取財物，造成社會治安之嚴重
    敗壞，影響民眾居家生活之安寧，及被害人之身心安寧，其行可議，且被告犯罪
    後，猶飾詞狡辯，未見悔意，復造成被害人丙○○因而受有傷害，惟傷勢非屬嚴
    重，且行搶金額僅二千元等一切情狀，量處被告有期徒刑十月之刑。經核其認事
    用法俱無不合，量刑亦稱允適，被告提起上訴猶執陳詞否認犯罪，非有理由，應
    予駁回。
據上論斷，應依刑事訴訟法第三百六十八條，判決如主文。
本案經檢察官乙○○到庭執行職務。
中      華      民      國    九十二    年     十二     月     十七     日
                                  臺灣高等法院臺中分院刑事第七庭
                                        審判長法  官  江  錫  麟
                                              法官  黃  日  隆
                                              法  官  謝  說  容
右正本證明與原本無異。
如不服本判決應於收受送達後十日內向本院提出上訴書狀，其未敘述上訴之理由者並
得於提起上訴後十日內向本院補提理由書（均須按他造當事人之人數附繕本）。
                                              書記官  陳  振  海
中      華      民      國      九十二   年     十二      月    十八    日
附錄論罪科刑法條：
刑法第三百二十五條：
  意圖為自己或第三人不法之所有，而搶奪他人之動產者，處六月以上五年以下有期
  徒刑。
  因而致人於死者，處無期徒刑或七年以上有期徒刑，致重傷者，處三年以上十年以
  下有期徒刑。
  第一項之未遂犯罰之。                                                  Ｉ


司法院資訊處製作；財團法人民間司法改革基金會備份。
